臺灣桃園地方法院刑事判決　　　　　　　　　　　　　　九十三年度易字第六三號
　　公　訴　人　臺灣桃園地方法院檢察署檢察官
　　被　　　告　乙○○
右列被告因詐欺等案件，經檢察官提起公訴（九十二年度偵緝字第五七六號），本院
合議庭裁定由受命法官獨任進行簡式審判程序，判決如左：
    主  文
乙○○以詐術得財產上不法之利益，累犯，處有期徒刑月；又意圖為自己不法之所
有，以詐術使人將本人之物交付，累犯，處有期徒刑肆月；又意圖為自己不法之所有
，而侵占自己持有他人之物，累犯，處有期徒刑柒月；又竊盜，累犯，處有期徒刑肆
月；又共同連續意圖為自己不法之所有，以詐術使人將本人之物交付，累犯，處有期
徒刑柒月；應執行有期徒刑壹年拾月。
    事  實
一、乙○○前因竊盜案件，經本院於民國八十八年十月二十五日，以八十八年度易字
    第一九八一號判處有期徒刑四月確定，於八十九年四月十九日入獄執行，甫於八
    十九年八月十九日執行完畢（構成累犯）；再因竊盜案件，經本院於九十年二月
    二十六日，以八十九年度易字第三二一九號判處有期徒刑六月確定，於九十年五
    月十四日入獄執行，同年十一月十三日執行完畢；竟仍不知悔改，分別為下列犯
    罪行為：
  (一)乙○○明知身無餘款，竟基於詐欺得利之犯意，於民國八十九年（起訴書誤植為
    九十年，應予更正）九月十二日十四時許，在桃園縣大園鄉三塊厝，向甲○○佯
    稱欲搭乘其計程車前往桃園縣楊梅鎮及臺北市○○○路等處，甲○○不疑有他，
    言明車資為新臺幣（下同）一千七百元後即搭載前往。乙○○於當日抵達目的地
    時，又邀甲○○共同飲酒，使其前往臺北市○○○路某酒店後，即另行意圖為自
    己不法之所有，基於詐欺取財之犯意，以誆稱欲借用甲○○所有之行動電話機撥
    打電話，邀約其他友人到場等詐術，致甲○○信以為真，而交付行動電話機一具
    （摩托羅拉牌，價值約三萬元）予乙○○，乙○○旋即藉機下樓逃逸，甲○○遍
    尋不著，始知受騙。
  (二)乙○○接受晉源工程行負責人何宜珍（原名何曉葳）委託，於九十一年十月間，
    在桃園縣桃園市區某處，向謝聿萱、周立國收得工程款、票款各三百二十四萬元
    、十萬元後，竟意圖為自己不法之所有，基於變易持有為不法所有之意思，將上
    開合計款項中之二百七十萬元予以侵占入己花用，嗣經何宜珍查詢，始知上情。
  (三)乙○○缺款甚急，欲竊取機車變賣得款，竟意圖為自己不法之所有，於九十一年
    十二月二十五日，在許朱天所經營之協和機車行所在地桃園縣大園鄉○○街一二
    三號，向許朱天佯稱在桃園縣桃園市○○路七四八號「年代茶葉中心」從事送貨
    工作，老闆要先借薪資與伊購買機車，欲以三萬九千元購買牌照號碼ＳＮ五─七
    ０一機車一輛等情，誘使許朱天，於當日以貨車將該機車送至上址前停放準備交
    付，乙○○即趁許朱天至附近停放貨車之隙，竊取該機車離去，嗣經許朱天向年
    代茶業中心查詢並無該名員工，始知遭竊。
  (四)乙○○於九十一年十二月二十五日接受江利民委託，向魏光煥收取積欠工程款五
    萬八千七百四十元，竟另行起意與我國籍綽號「小邵」及甘姓之成年男子（二人
    姓名年籍均不詳），共同意圖為自己不法所有，基於詐欺取財之概括犯意聯絡，
    由乙○○出面先於九十二年一月六日上午，在桃園縣大園鄉，以電話向江利民佯
    稱為催討債務而毆打魏光煥，為警移送臺灣桃園地方法院檢察署，因辦理具保而
    向友人調借二萬元，欲請江利民代為返還，江利民信以為真，而如數交付予乙○
    ○。乙○○復於同年一月七日十時許、八日十二時許，在上址連續向江利民佯稱
    因上開案件欲與魏光煥和解，欲請江利民支付所需金錢，江利民不疑有他，先後
    交付二萬元、五萬元予乙○○。乙○○仍基於詐欺犯意，由「小邵」以手銬銬住
    乙○○雙手，藉此方式偽裝警察查案，遂於同年一月九日十一時許，前往上址，
    並向江利民誆稱為警員，復謊稱於昨日晚間查獲乙○○商談和解時，又與另三人
    共同毆打魏光煥，欲查明乙○○是否受江利民所唆使，誘使江利民深信乙○○又
    因討債而涉犯傷害案件。乙○○與「小邵」離去約一小時後，即以電話向江利民
    佯稱上開傷害案急需保證金二十四萬元辦理具保，江利民信以為真，又於當日十
    五時許，依指示在桃園縣桃園市○○路，將如數金錢交付甘姓男子（合計被騙三
    十三萬元），嗣經江利民向該檢察署查詢，始知多次受騙。
二、案經何宜珍告訴及甲○○、許朱天、江利民訴由桃園縣政府警察局大園分局報請
    臺灣桃園地方法院檢察署檢察官偵查後起訴。
    理  由
一、本件被告乙○○所犯係死刑、無期徒刑、最輕本刑為三年以上有期徒刑以外之罪
    ，其於準備程序中就被訴事實為有罪之陳述，經法官告知簡式審判程序之旨，並
    聽取公訴人、被告之意見後，依刑事訴訟法第二百七十三條之一第一項規定，經
    本院合議庭裁定，由受命法官獨任進行簡式審判程序，並為審理判決，合先敘明
    。
二、訊據被告乙○○固坦承前揭犯罪事實，經查：
  (一)右揭(一)事實，業據被告於偵訊時坦承不諱，並於本院審理時自承：之前可能是時
    間記錯了，應該是八十九年的九月間，確實認識甲○○，有坐他的車，在台北市
    ○○○路的酒店裡，有借用許的行動電話，跟他說到樓下找個朋友，下樓以後就
    走了，拿了手機以後，在回桃園的路上，就把手機晶片丟掉了，確實有搭別人的
    計程車到酒店消費及騙手機的事實，後來因為沒有錢付車資，就以手機折抵等語
    （本院卷九十三年三月二十五日筆錄第三、四頁參照），核與告訴人甲○○於警
    詢及偵訊時指訴意旨相符。
  (二)右揭(二)事實，業據被告於本院審理時坦承不諱，核與證人謝聿萱於偵查中證述、
    告訴人何宜珍之指訴印證相符，且有工程合約書、債權清償委任證明書、債務清
    償證明書、收據及債務清償協議書各一紙（以上均影本）；又據告訴人何宜珍於
    告訴時所提債務清償證明書所載意旨（書面所載告訴人簽名「何筱薇」，與告訴
    人偵查筆錄、告訴代理人委任狀之筆跡相符，九十一年度他字第二五五四號卷十
    二至十四頁參照），其委任被告乙○○向謝聿萱收取六張支票款面額合計四百十
    四萬元，惟如所收款項超過二百七十萬元，被告僅需交回此數，餘款充為被告催
    收債務之報酬甚明；另證人謝聿萱在偵查中證述：伊總共僅付款三百二十四萬元
    與被告，被告將其中五張支票還伊，有一張傢俱三十萬元支票，發票人以款項向
    被告贖回等語（九十二年度偵緝字第五七六號卷第二九頁參照）；而被告於本院
    審理時自承：以其中面額三十萬元一張，向發票人周立國收取十萬元，找到謝聿
    萱還款三百二十四萬元，其餘部分折讓給謝聿萱等語，相互對照參核以觀，被告
    顯將其中部分債權折讓以換取債務人之付款，除其應得報酬（即超過二百七十萬
    元部分計六十四萬元）外，並將所收取之二百七十萬元全數侵占入己，事證明確
    ，洵堪認定。
  (三)右揭(三)事實，業據被告於偵訊及本院審理時坦承不諱，核與告訴人許朱天在警詢
    、偵訊時之指訴相符，且有車籍作業系統查詢認可資料、本票（面額四萬二千元
    ）影本各一紙在卷可憑。
  (四)右揭(四)事實，業據被告於偵訊及本院審理時坦承不諱，核與告訴人江利民在警詢
    及偵訊時之指訴、證人魏光煥在偵訊時之證述相符，且有江利民委託書一紙在卷
    足憑。
  (五)被告前揭自白，與卷內積極證據核屬相符，洵堪採信。本件被告確有上述詐欺、
    竊盜及侵占行為，事證明確，犯行堪以認定，應予依法論科。
三、按被告犯罪事實(一)，公訴人原以被告乙○○向甲○○借用行動電話機一具撥打電
    話，甲○○誤信而交付後，被告即變異持有為所有之犯意後藉機逃逸，係犯刑法
    第三百三十五條之侵占罪嫌，惟查被告原即明知其身無分文，基於詐欺得利之犯
    意，先後搭乘計程車赴各地、再轉往酒店，均無自己消費付款之意，其後思逃逸
    現場，為取得盤纏，另行意圖為自己不法之所有，基於詐欺取財之犯意，向被害
    人誑稱借用行動電話機聯絡友人，均為其一貫詐欺下所施詐術之一環，尚非單純
    另行起意變持有為所有之意思可比，此部分公訴罪名及法條尚有未洽，惟公訴人
    起訴事實即載明被告係施用詐術使被害人交付財物，故其犯罪基本事實同一，自
    應由本院依法變更所應適用之法條，依刑法第三百三十九條第一項詐欺取財罪論
    處。次按，「刑法上之詐欺罪與竊盜罪，雖同係意圖為自己或第三人不法之所有
    而取得他人之財物，但詐欺罪以施行詐術使人將物交付為其成立要件，而竊盜罪
    則無使人交付財物之必要，所謂交付，係指對於財物之處分而言，故詐欺罪之行
    為人，其取得財物，必須由於被詐欺人對於該財物之處分而來，否則被詐欺人提
    交財物，雖係由於行為人施用詐術之所致，但其提交既非處分之行為，則行為人
    因其對於該財物之支配力一時弛緩，乘機取得，即與詐欺罪應具之條件不符，自
    應論以竊盜罪」，最高法院三十三年上字第一一三四號判例參照。本件被告乙○
    ○於犯罪事實(三)，雖係向許朱天佯稱在「年代茶葉中心」從事送貨工作，老闆要
    先借薪資與伊購買機車，欲購買機車一輛，誘使許朱天於當日以貨車將該機車送
    至上址前停放準備交付，雖有施用詐術行為，惟許朱天尚未提交該部機車，乙○
    ○即趁許朱天至附近停放貨車之隙，竊取該機車離去，其就該機車之取得占有，
    顯非基於許朱天之處分行為，故應論以竊盜行為。再按，「刑法第一百五十八條
    之僭行公務員職權罪，係以冒充公務員並行使其職權方能成立，例如冒充警察而
    取締賭博人犯；如僅有冒充公務員之行為，而未行使其職權者，並不成立該罪」
    ，台灣高等法院九十一年度上易字第一００號判決參照。本件犯罪事實(四)，雖「
    小邵」以手銬銬住乙○○雙手，藉此方式偽裝警察查案，並向江利民誆稱為警員
    、查獲乙○○商談和解時夥人共同毆打魏光煥，欲查明乙○○是否受江利民所唆
    使云云，惟此舉乃被告乙○○與「小邵」間，基於共謀詐欺犯意所施之詐術行為
    ，目的在誘使江利民陷於誤信乙○○因討債而涉犯刑案，俾其誤認渠等事後所杜
    撰急需二十四萬元交保一事為真，被告乙○○與「小邵」，並未對江利民行使警
    察之職權，事證已明，故不另論以刑法第一百五十八條之僭行公務員職權罪。
四、核被告乙○○所為：犯罪事實(一)部分係犯刑法第三百三十九條第二項之詐欺得利
    罪、第三百三十九條第一項之詐欺取財罪；犯罪事實(二)部分係犯同法第三百三十
    五條第一項之侵占罪；犯罪事實(三)部分，係犯同法第三百二十條第一項之竊盜罪
    ；犯罪事實(四)部分，係犯同法第三百三十九條第一項之詐欺罪。又被告所為(一)事
    實部分，先後詐欺得利、詐欺取財犯意各別，行為互殊，應分論併罰；被告所為
    (四)事實部分，與綽號「小邵」及甘姓成年男子間，有犯意聯絡及行為分擔，均為
    共同正犯。又被告所為(四)事實部分，先後多次詐欺取財犯行，時間緊接，犯罪構
    成要件相同，顯係分別基於概括犯意反覆為之，依刑法第五十六條，為連續犯，
    應依法各論以一罪並加重其刑。再被告所犯上開各罪間，其犯意各別，且行為互
    殊，應分論併罰。又被告曾因竊盜案件，經本院以八十八年度易字第一九八一號
    判處有期徒刑四月確定，並於八十九年八月十九日執行完畢，有臺灣桃園地方法
    院檢察署刑案資料查註紀錄表、台灣高等法院被告全國前案紀錄表各一件附卷可
    稽，其於五年內在再犯有期徒刑以上之本罪，為累犯，依法應加重其刑。審酌被
    告時值壯年，卻不思正途營利，多次以詐欺、竊盜及侵占等不法手段獲取被害人
    財物，且犯罪所得金額達三百餘萬元，暨其犯罪之動機、目的、手段，犯罪時所
    受之刺激及其品性、生活狀況、智識程度為國中肄業、犯罪所生之損害嚴重、被
    害人多起，及犯罪後於偵查中對部分犯行猶飾詞狡賴，嗣於本院審理時坦承全部
    犯行等一切情狀，量處如主文所示之刑，並定其應執行之刑，以資懲儆。
據上論斷，依刑事訴訟法第二百七十三條之一第一項前段、第二百九十九條第一項前
段、第三百條，刑法第二十八條、第五十六條、第三百二十條第一項、第三百三十五
條第一項、第三百三十九條第二項、第一項、第四十七條、第五十一條第五款，判決
如主文。
本案經檢察官胡原龍到庭執行職務。
中      華      民      國      九十三      年     四     月      八    日
                                      臺灣桃園地方法院刑事第四庭
                                          法  官    李  昆  南
右正本證明與原本無異。
如不服本判決，應於送達後十日內，以書狀敘明理由，向本院提出上訴狀。
                                          書記官    郭  中  明
中      華      民      國      九十三      年     四     月     八    日
附本案論罪科刑法條：
刑法第三百二十條（普通竊盜罪、竊佔罪）
意圖為自己或第三人不法之所有，而竊取他人之動產者，為竊盜罪，處五年以下有期
徒刑、拘役或五百元以下罰金。
意圖為自己或第三人不法之利益，而竊佔他人之不動產者，依前項之規定處斷。
前二項之未遂犯罰之。
刑法第三百三十五條（普通侵占罪）
意圖為自己或第三人不法之所有，而侵占自己持有他人之物者，處五年以下有期徒刑
、拘役或科或併科一千元以下罰金。
前項之未遂犯罰之。
刑法第三百三十九條（普通詐欺罪）
意圖為自己或第三人不法之所有，以詐術使人將本人或第三人之物交付者，處五年以
下有期徒刑、拘役或科或併科一千元以下罰金。
以前項方法得財產上不法之利益或使第三人得之者，亦同。
前二項之未遂犯罰之。
